臺灣高等法院刑事裁定　　　　　　　　 96年度聲再字第368號
再審聲請人
即受判決人　甲○○
上列聲請人因毒品危害防制條例案件，對於本院89年度上更（一
）字第570 號，中華民國89年10月31日第二審確定判決（原審案
號：臺灣臺北地方法院85年度重訴字第60號；起訴案號：臺灣臺
北地方法院檢察署85年度偵字第18654 號），聲請再審，本院裁
定如下：
    主  文
再審之聲請駁回。
    理  由
一、聲請意旨略以：一一審法院審理王進財涉吸毒案與甲○○涉
    販毒案刑事判決書，於事實欄與理由欄分別敘明：「王進財
    二人在台北市○○街與西藏路口為警查獲」事實判決證據，
    原判決理由欄所敘明：「證人王進財、謝政雄二人警訊供述
    ：『... 在台北市○○街、西藏路口... 經警臨檢帶回...
    應僅係表明警方臨檢地點在汕頭街以及西藏路口附近一帶』
    ... 」事項：「表明警方臨檢地點」之判決說明，原判決自
    應依法將一審法院判決不當部分撤銷，並於理由中詳加敘明
    ，方為兩審法院認事用法一致之判決，惟原判決確未依撤銷
    程序法則，確有：「兩審法院認事互異並存」及「難以令人
    確信為真實」等不當判決無誤，足生影響有利判決結果甚鉅
    ，應有再審救濟之必要；二一審法院理由欄敘明「證人謝政
    雄因毒癮發作始經警逮捕」事實判決證據，與謝某警訊筆錄
    所供述：「在同右址購毒，... 聯絡方法不詳... 。」，何
    有毒癮發作難耐卻不逕行儘速前往聲請人住處購毒解癮，而
    是在他處苦候購毒，始經警逮捕之事理？有違吸毒者毒癮發
    作均千方百計，儘速尋求購毒解癮之事理，明顯足以動搖推
    翻原判決所敘明：「謝政雄... 向聲請人及阿猴購毒... 。
    」事實不當，亦應有再審之必要救濟；三證人陳桂林、王進
    財二人警訊供述：「打呼叫器000-000-000 號聯絡阿猴購毒
    」一致之自白證據，與證人謝政雄警訊供述：「聯絡方法不
    詳」之自白證據：原判決就公訴意旨起訴「外號阿猴、阿男
    在台北市○○街附近一帶販賣毒品予王進財、陳桂林四人施
    用」事實，一部判決「王某二人有罪判決」，又一部判決「
    陳某二人無罪判決」，顯係出於認事用法彼此矛盾之不當判
    決，證人陳桂林、王進財二人警訊供述：「打呼叫器000-00
    0-000 號聯絡阿猴購毒」一致之自白證據，就公訴意旨起訴
    之事實，一部「判決有罪」，又一部「判決無罪」，彼此矛
    盾不當，明顯足以動搖推翻原判決，亦應為再審之必要救濟
    ；四證人王進財於一審法院審訊證述：「不是被告」、「是
    被告」，證言不一之證據，及原審86年上訴字第3735 號 甲
    ○○涉販毒案之判決證據，不採證人王進財於一審所證述不
    利證言為證，原判決理由欄敘明：「證人王進財... 亦當庭
    指認被告，證稱曾向被告拿過毒品... 。」判決說明，亦為
    認事用法不當判決違誤，證人王進財所涉吸毒案件，確經由
    一審法院引用減刑條例予以減刑之判決說明，足認聲請人指
    陳一審法院以利誘減刑之不正方法，取得證人王進財為圖減
    刑而擬制前後矛盾之不利證言為真實，原判決理由欄敘明：
    「證人王進財... 甚且於一審庭訊指證曾向甲○○拿過毒品
    ... 。」判決說明，係為認事用法不當，判決證明力，亦應
    有再審之必要救濟等，爰依刑事訴訟法第四百二十條第一項
    第六款聲請再審云云。
二、按法院認為無再審理由者，應以裁定駁回之。經前項裁定後
    ，不得更以同一原因聲請再審。又法院認為聲請再審之程序
    違背規定者，應以裁定駁回之。刑事訴訟法第四百三十四條
    、第四百三十三條分別定有明文。又按因發現確實之新證據
    ，足認受有罪判決之人應受無罪、免訴、免刑或輕於原判決
    所認罪名之判決者，得聲請再審，固為刑事訴訟法第四百二
    十條第一項第六款所明定，惟所謂「發現確實之新證據」，
    係指該證據於事實審法院判決前業已存在，為法院、當事人
    所不知，不及調查斟酌，至其後始行發現，具「嶄新性」特
    質，且就證據本身形式觀察，須足以動搖原確定判決，而對
    受判決人為更有利判決之「確實性」、「顯著性」，不須經
    過調查者而言。另刑事判決確定後，發現原判決認定事實錯
    誤，得提起再審以玆救濟，惟對於審判違背法令，因不涉及
    事實問題，僅得提起非常上訴，以糾正原判決法律上之錯誤
    ，有最高法院七十二年台非字第二十四號判決可資參照。
三、經查：
  (一)本件本院原確定判決既經撤銷一審法院判決，且原確定判決
    已於理由中詳述認定之理由，自應以原確定判決所認定事實
    之為準，縱聲請人認原確定判決未依法撤銷一審法院所認定
    之不同事實部分，而存有「兩審法院認事互異並存」之不當
    ，應另依非常上訴程序尋求救濟，自非屬再審程序之範圍。
    再聲請人就「汕頭街以及西藏路口並無交會」事項為聲請再
    審之理由，並提出臺北市萬華後車站附近道路地圖，以資證
    明台北市○○區○○街與西藏路係屬二平行道路，惟業經本
    院先後以91年度聲再更(二)字第3 號、92年度聲再字第248 號
    裁定，認無再審理由，駁回再審之聲請在案，而本院原確定
    判決已敘明相關人因形跡可疑遭警臨檢為警查獲之情，聲請
    人僅以其主觀上認一審判決引用「查獲」，與相關人警訊時
    係供稱「臨檢」，二者字義有所不同為由，仍以同一原因提
    出聲請再審，於法自有未合。
  (二)原確定判決已於理由一(一)中敘明：證人王進財警訊供述「..
    . 我偕同謝政雄兩人前往右址，欲向阿猴及阿男仔購買海
    洛因注射，經警方臨檢帶回... 」，及謝政雄警訊供述「因
    為警方人員... 臨檢，我與王進財... 因當場我言詞吱唔、
    渾身發抖，經警詢問，向警員坦承有吸食海洛因之行為，因
    目前缺貨，才會偕同王進財前來右址向綽號阿猴及阿男仔之
    男子購買海洛因吸食使用... 」，足認王進財、謝政雄二人
    先於約定地點會合，即將前往聲請人住處購買毒品之際，因
    形跡可疑而遭警臨檢等情，聲請人空言謝政雄毒癮發作難耐
    卻不逕行儘速前往聲請人住處購毒解癮，而是在他處苦候購
    毒，始經警逮捕，有違吸毒者毒癮發作均千方百計，儘速尋
    求購毒解癮之事理云云，顯不足認為確實足以動搖原確定判
    決而為受判決人有利之判決，自不合上揭最高法院判例意旨
    所謂「確實之新證據」之要件。
  (三)原確定判決以陳桂林於85年8 月22日為警查獲後，經警於同
    月23日移送檢察官諭知羈押，迄同月26日始交保在外，故可
    證陳桂林於同年8 月23日，應無可能向聲請人或綽號「阿猴
    」之人購進毒品，而認定聲請人未販賣海洛因予陳桂林、游
    俊雄二人，並非如聲請人所指原判決有依陳桂林、游俊雄二
    人之供述而據以判斷該二人有無向聲請人或綽號「阿猴」之
    人購買海洛因，則關於證人陳桂林警訊「打呼叫器00000000
    0 號聯絡阿猴購毒」供述，自與原確定判決認定聲請人販賣
    毒品予謝政雄、王進財二人之犯罪事實無關，亦不足認為確
    實足以動搖原確定判決而為受判決人有利之判決。
  (四)按修正前肅清煙毒條例第十一條規定，供出毒品來源，因而
    破獲者，得減輕其刑，縱王進財因符合該規定經一審法院適
    用該規定予以減刑，亦難逕認一審法院有以利誘減刑之不正
    方法，取得證人王進財為圖減刑而擬制前後矛盾之不利證言
    之事實，亦不足認為確實足以動搖原確定判決而為受判決人
    有利之判決。
  (五)綜上，聲請人前執上載各項理由聲請再審，經核聲請人聲請
    意旨，聲請人所列(一)部分，真意當係指渠認確定判決有判決
    違背法令之情形，而有非常上訴原因，況指摘事項，業經本
    院先後以91年度聲再更(二)字第3 號、92年度聲再字第248 號
    裁定，認無再審理由，駁回再審之聲請在案，聲請人竟仍以
    同一原因提出聲請，於法即有未合，揆諸前開說明，就該部
    分提起本件再審，程序顯有違背而不合法；至於其餘(二)(三)(四)
    所列之事實，亦與刑事訴訟法第四百二十條第一項第一款至
    第六款聲請再審事項無一相符，執此聲請再審，為無理由。
四、綜前理由，聲請人所提起聲請，或為就已駁回聲請同一原因
    再提出聲請而不合法、或為無理由，自應予以駁回。
五、據上論斷，應依刑事訴訟法第四百三十三條、第四百三十四
    條裁定如主文。
中　　華　　民　　國　　96　　年　　11　　月　　20　　日
                  刑事第十五庭  審判長法  官  吳昭瑩
                                      法  官  蘇隆惠
                                      法  官  李正紀
以上正本證明與原本無異。
如不服本裁定，應於收受送達後五日內向本院提出抗告狀。
                                      書記官  鄭信昱
中　　華　　民　　國　　96　　年　　11　　月　　22　　日
